臺灣高等法院高雄分院刑事判決　　　　　　　　　九十一年度交上易字第二四九號
　　上　訴　人　臺灣屏東地方法院檢察署檢察官
　　被　　　告　乙○○　男民.
右上訴人因被告過失致死案件，不服臺灣屏東地方法院九十一年度交訴字第六一號中
華民國九十一年八月十五日第一審判決（起訴案號：臺灣屏東地方法院檢察署九十一
年度偵字第一四七三號），提起上訴，本院判決如左：
      主  文
上訴駁回。
      事  實
一、乙○○領有普通小型車駕駛執照，明知服用酒類會導致不能安全駕駛動力交通工
    具，卻於民國（下同）九十一年一月九日下午五時許，在屏東縣萬丹鄉某夜市服
    用高梁酒後，其酒後血液中酒精濃度達每公升二五九點八毫克（相當於呼氣中酒
    精濃度每公升一點二九九毫克），已達不能安全駕駛動力交通工具之程度，仍駕
    駛車牌號碼ＷＭ－八五六一號自用小客車，於同日下午六時十分許，沿屏東縣新
    園鄉○○村○○路段，由屏東往東港之北往南方向行駛時，其本應注意汽車行駛
    時，駕駛人應注意車前狀況，並隨時採取必要之安全措施，而依當時天候晴朗、
    夜間有照明、路面無缺陷、無障礙物、視距良好，並無不能注意之情事，其竟疏
    未注意，行駛至南興路與龍港路口之交會處時，適有林天河亦飲用酒類後乘騎車
    牌號號ＰＨＮ－０一七號重型機車，沿南興路段與乙○○同向行駛，駛至該路口
    時，欲轉往龍港路行駛，亦疏未注意後方來車貿然左轉，乙○○因飲用酒類後意
    識模糊，反應遲鈍而疏未注意車前狀況，致見狀閃煞不及，其右前車頭撞擊林天
    河機車，致林天河人車倒地，因顱骨骨折併顱內出血，延至同日晚間八時許不治
    死亡。乙○○則於肇事後，未被有偵查權之公務員或機關發覺其犯罪前，向到現
    場處理事故之屏東縣警察局東港分局興龍派出所警員陳志成自首坦承犯行，進而
    接受裁判。
二、案經屏東縣警察局東港分局報請台灣屏東地方法院檢察署檢察官相驗後偵查起訴
    。
    理  由
一、右揭被告因飲用酒類後，不能安全駕駛而駕車，因疏未注意車前狀況而肇事致被
    害人林天河死亡之犯罪事實，業據被告乙○○迭於警訊、偵查及原審、本院審理
    時坦承不諱，核與告訴人即被害人家屬甲○○所指述關於被害人係因被告駕車過
    失肇事致死亡之事實大致相符，並有道路交通事故調查報告表及所附現場圖一紙
    、現場及車損照片二十二張在卷可佐。被告於酒後血液中酒精濃度達每公升二五
    九點八毫克（相當於呼氣中酒精濃度每公升一點二九九毫克）之事實，亦有輔英
    技術學院附設醫院生化檢驗報告單、刑法第一百八十五條之三案件測試觀察記錄
    表各一紙可資佐證，足徵被告之自白核與事實相符，堪予採信。又被害人林天河
    確因本件車禍致顱骨骨折顱內出血死亡，亦經台灣屏東地方法院檢察署檢察官督
    同法醫師相驗明確，製有勘驗筆錄、相驗屍體證明書、驗斷書附卷供參。
二、按行為人飲酒後如其呼氣酒精濃度達於每公升零點五毫克時，即有反應較慢、感
    覺減低、影響駕駛之輕到中度之中毒症狀（參見行政院國軍退除役官兵輔導委員
    會台北榮民總醫院八十八年八月五日（八八）北總內字第二六八六八號函）。復
    依醫學實驗證明所得經驗法則，對於吐氣酒精濃度達每公升零點二五毫克以上時
    ，將使駕駛人產生複雜之技巧障礙、駕駛能力變壞之行為表現，肇事比率比一般
    未飲酒時高出二倍，而吐氣酒精濃度達每公升零點八五毫克以上時，將使駕駛人
    產生噁心、步履蹣跚情形，肇事比率比一般未飲酒時高出五十倍（參見蔡中志著
    ，對飲酒不能安全駕駛之執法研究，司法院第四十六期業務研究會講義），本案
    被告之呼氣酒精濃度已達每公升一點二九九毫克，復參酌被告前揭駕車疏失肇事
    且致人死亡之異常駕駛行為，堪認被告飲用酒類後，已達不能安全駕駛之程度。
三、按汽車行駛時，駕駛人應注意車前狀況，並隨時採取必要之安全措施，道路交通
    安全規則第九十四條第三項定有明文。被告於右揭時、地駕車，本應注意上揭規
    定，且依當時天候晴朗、夜間有照明、路面無缺陷、無障礙物、視距良好，堪認
    並無不能注意之情事，其竟疏未注意車前狀況，致造成車禍，其有過失甚為顯然
    ，台灣省高屏澎區車輛行車事故鑑定委員會及台灣省車輛行車事故覆議鑑定委員
    會對本件車禍肇事責任歸屬鑑定均認「乙○○酒精濃度過量駕駛小客車未注意車
    前狀況為肇事次因」，此有台灣省高屏澎區車輛行車事故鑑定委員會九十一年三
    月八日高屏澎鑑字第九一０三六一號鑑定意見書及台灣省車輛行車事故覆議鑑定
    委員會九十一年七月一日府覆議字第九一０九九七號函各一份在卷可佐。被害人
    林天河雖亦飲酒後駕車，且其血液中酒精濃度達每公升六五點五五毫克（相當於
    呼氣中酒精濃度每公升零點三二毫克），此有輔英技術學院附設醫院緊急生化檢
    驗報告單一紙在卷可考，且其於肇事當時尚違規左轉致發生本件車禍，堪認其酒
    後已達不能安全駕駛程度，亦有相當過失，然不能據此而免除被告之過失責任。
    又被告過失行為與被害人死亡間，有相當因果關係。本件事證明確，被告犯行堪
    以認定，應依法論科。
四、核被告所為，係犯刑法第一百八十五條之三之酒醉駕車罪及同法第二百七十六條
    第一項之過失致人於死罪。其所犯上開二罪間，犯意各別，行為互殊，罪名有異
    ，應予分論併罰。又被告酒醉駕車，因而致人死亡，其過失致死罪部分應依道路
    交通管理處罰條例第八十六條第一項之規定加重其刑。其於肇事後，未被有偵查
    權之公務員或機關發覺其犯罪前，向到現場處理事故之警員陳志成表明係肇事者
    ，進而接受偵訊、裁判，此據證人陳志成、林宗吉於原審法院審理時、陳志成於
    本院調查時到庭結證屬實，復有車禍現場處理報告一紙在卷足憑，核與自首之規
    定相符，應依刑法第六十二條前段之規定，減輕其刑，並依法先加後減之。
五、原審認事証明確，因依刑法第一百八十五條之三、第二百七十六條第一項規定，
    並審酌被告身為交通警察，竟仍酒後駕車，並肇事致人死亡之損害，惟念其並無
    犯罪前科，此有台灣高等法院被告全國前案紀錄表乙份在卷可佐，於本件車禍被
    告之失屬肇事次因（被害人林天河酒精濃度過量駕駛重機車且未依規定左轉為本
    件車禍肇事主因，有前揭鑑定委員會鑑定意見書可稽），且被告原任職屏東縣警
    察局交通隊，已因本件車禍肇事經公務員懲戒委員會議決「記過二次」之處分，
    有屏東縣警察局九十一年十一月五日屏警人字第０九一００六一七五三號函在卷
    可稽，犯罪後亦坦承過失犯行，惟迄未能與被害人家屬就民事部分達成和解等一
    切情狀，量處被告酒後不能安全駕駛而駕車部分有期徒刑五月，過失致人於死部
    分有期徒刑六月，並諭知易科罰金之折算標準及定其應執行刑為有期徒刑十月後
    ，諭知易科罰金之折算標準。原判決認事用法均無違誤，量刑亦稱妥適，檢察官
    循告訴人請求提起上訴，指摘原判決量刑過輕，上訴為無理由，應予駁回。
據上論結，應依刑事訴訟法第三百六十八條，判決如主文。
本案經檢察官郭振昌到庭執行職務。
中        華        民        國    九十一      年  十二  月    三十一  日
                              臺灣高等法院高雄分院刑事第三庭
                                  審判長法官  周賢銳
                                        法官  謝宏宗
                                        法官  莊崑山
右正本證明與原本無異。
不得上訴。
                                  法院書記官  邱麗莉
中       華       民       國       九十二     年    一     月    二    日
附錄本判決論罪科刑法條：刑法第一百八十五條之三
                        第二百七十六條第一項
中華民國刑法第一百八十五條之三
服用毒品、麻醉藥品、酒類或其他相類之物，不能安全駕駛動力交通工具
而駕駛者，處一年以下有期徒刑、拘役或三萬元以下罰金。
中華民國刑法第二百七十六條
 (過失致死罪)
因過失致人於死者，處二年以下有期徒刑、拘役或二千元以下罰金。
從事業務之人，因業務上之過失犯前項之罪者，處五年以下有期徒刑或拘
役，得併科三千元以下罰金。
